【裁判字號】    97,訴,168
【裁判日期】    971119
【裁判案由】    殺人未遂
【裁判全文】
臺灣臺東地方法院刑事判決               97年度訴字第168號
公  訴  人  臺灣臺東地方法院檢察署檢察官
被      告  乙○○
指定辯護人  本院公設辯護人  甲○○
上列被告因殺人未遂案件，經檢察官提起公訴（97年度偵字第
745號），本院判決如下：
    主  文
乙○○殺人未遂，處有期徒刑伍年伍月。
    犯罪事實
一、乙○○與己○○為夫妻關係，其2人間具有家庭暴力防制法
    第3條第1款及第2款所定之家庭成員關係。於民國96年12月8
    日中午12時10分許，在臺東縣臺東市○○路○段1200-1號吉
    興砂石場內，乙○○與己○○因家計及外遇之事發生口角，
    乙○○憤而欲駕駛車號NJ-130號聯結車先行離去，己○○則
    隨即跟在乙○○之後往上開聯結車之車頭走去，己○○站在
    聯結車車頭約3公尺處，揮手並喊叫乙○○下車，乙○○見
    狀，竟仍基於殺人之犯意，駕駛上開聯結車向前行駛撞擊己○○，己○○倒地後遭聯結車之左後方車輪輾壓身體，致受
    有左側尺骨近端開放性骨折、左側髖部、大腿嚴重壓傷併大
    面積皮膚及脂肪壞死 (30乘以25公方公分)等傷害，經送馬
    偕紀念醫院臺東分院急救，因傷勢過重轉送財團法人佛教慈
    濟綜合醫院救治後，始未發生死亡結果。
二、案經被害人己○○訴由臺東縣警察局臺東分局報告臺灣臺東
    地方法院檢察署檢察官偵查起訴。
    理  由
壹、程序部分
證據能力方面：
一、按被告以外之人，於審判外之言詞或書面陳述，除法律有規
    定者外，不得作為證據，刑事訴訟法第159條第1項定有明文
    。被告以外之人於審判外之言詞或書面陳述，即所謂傳聞證
    據，因傳聞證據有悖法院直接審理及言詞審理之精神，妨礙
    當事人之反對詰問權，影響程序正義之實現，除法律有規定
    者外，原則上不具證據能力。惟法院若已使該被告以外之人
    立於證人之地位接受被告之詰問，則因該被告以外之人業經
    以證人之身分於審判中具結陳述，而被告亦經給予對該被告
    以外之人就此事項詰問之機會，此時法官亦能目睹該被告以
    外之人陳述之情形，則該被告以外之人先前在司法警察詢問
    時所為之陳述若與審判中相符者，自得為證據，此觀諸刑事
    訴訟法第159條之2立法意旨乃以該被告以外之人於司法警察
    詢問時所為陳述與審判中陳述不符時，先前陳述具有較可信
    之特別情況始得為證據之意旨自明。查證人己○○業經於本
    院審理時，使之立於證人之地位具結陳述，且已給予被告對
    之詰問之機會，而其先前以證人之身分，在司法警察詢問時
    所為之陳述，揆諸上開說明，自得採為證據。被告之辯護人
    以其於警詢時之證言，屬同法第159條第1項之傳聞證據，無
    證據能力云云，自非可採。
二、按被告以外之人於偵查中向檢察官所為之陳述，除顯有不可
    信之情況者外，得為證據，刑事訴訟法第159條之1第2項定
    有明文。查偵查中對被告以外之人所為之偵查筆錄，性質上
    本屬傳聞證據，惟現階段刑事訴訟法規定檢察官代表國家偵
    查犯罪、實施公訴，依法其有訊問被告、證人及鑑定人之權
    ，證人、鑑定人且須具結，而實務運作時，檢察官偵查中向
    被告以外之人所取得之陳述，原則上均能遵守法律規定，不
    致違法取供，其可信度極高。職是，被告以外之人前於偵查
    中經具結所為證述，除反對該項供述得具有證據能力之一方
    ，已釋明有「顯不可信之情況」之理由外，不宜遽指該證人
    於偵查中之陳述不具證據能力。本件證人己○○就其等於檢
    察官偵查中具結所為之陳述，均未曾提及檢察官在偵查時有
    不法取供之情形，並無上開供述有顯不可信之情況，況證人
    己○○業經於本院審理時，使之立於證人之地位具結陳述，
    且已給予被告對之詰問之機會，其於偵查中之證言，具有證
    據能力。
三、再被告以外之人於審判外之陳述，雖不符合同法第159條之1
    至第159條之4之規定，但經當事人於審判程序同意作為證據
    ，法院審酌該言詞陳述或書面陳述作成時之情況，認為適當
    者，亦得為證據。當事人、代理人或辯護人於法院調查證據
    時，知有第159條第1項不得為證據之情形，而未於言詞辯論
    終結前聲明異議者，視為有前項之同意，刑事訴訟法第159
    條之5定有明文。查本判決下列所引用之各該被告以外之人
    於審判外之言詞或書面陳述，均屬傳聞證據，除上開證人己○○於警詢中及偵查中之證詞外，均經當事人及辯護人於本
    院準備程序表示同意作為證據而不予爭執，且迄至言詞辯論
    終結前亦未再聲明異議，本院審酌此等證據資料製作時之情
    況，尚無違法不當及證明力明顯過低之瑕疵，亦認為以之作
    為證據應屬適當，故揆諸前開規定，爰依刑事訴訟法第159
    條之5規定，認均有證據能力。
貳、實體部分
一、認定犯罪事實所憑之證據及理由：
    訊據被告乙○○矢口否認有何殺人未遂之犯行，辯稱：伊與
    林美琪因為外遇的事吵架，伊掉頭要開聯結車離開，當天開
    動聯結車時，車頭沒有看到人，且因為聯結車很高，距離近
    的話，跟本看不到前面有人，伊沒有故意開車撞己○○，伊
    是在開車繞砂石一圈後，小吃店的老板娘戊○○叫伊才知道
    撞到人云云。辯護人復為被告之利益辯護稱：己○○受傷部
    位皆在左側手腳，故非正面撞擊，己○○受傷應非被告故意
    所為云云。惟查：
（一）證人己○○於警詢中證稱: 乙○○到吉興砂石場後沒說話
      就要離開，伊要與乙○○談生活費的事，但是乙○○不回
      應，伊就跑到車前3、4公尺處要攔下聯結車，並大喊你下
      車我們好好談，伊確定乙○○有看到伊，但乙○○仍駕車
      往前衝，不管伊死活就將伊撞倒等語。又於偵查中具結證
      稱: 當天是在戊○○處與乙○○談家計的事，乙○○好像
      不太高興就說要先走了，伊就繞到車頭要乙○○下車談一
      談，伊確定乙○○的眼睛有看到伊，但他不顧夫妻間之情
      誼，就直接加油，伊被撞倒，整個人就在車底下滾等語。
      復於本院審理中具結證稱: 當天因為與乙○○因家計及一
      些抓到不把柄的醜事發生口角，乙○○不高興就要離開，
      伊跟在他後面約1、2公尺處走，伊有一直叫乙○○下來講
      清楚，且乙○○駕駛的聯結車車窗有打開，伊就跑到聯結
      車車頭揮手並叫乙○○下車，乙○○竟猛踩油門將伊撞倒
      ，伊確定乙○○的眼睛有看著伊，他的眼神很怪，好像要
      吃人一樣等語。證人己○○於警詢、偵查及本院審理中就
      被告故意駕駛聯結車衝撞己○○一事，前後為一致之證述
      。再證人丁○○於警詢中證稱: 乙○○與伊談話後，乙○○就與己○○先後走出店外，伊看到乙○○所駕駛之聯結
      車左後輪壓過己○○身上，就立刻大叫壓到人，乙○○將
      砂石車繞過砂石1圈後停在小吃店旁還坐在車上，是戊○○告訴乙○○壓到人後，他才下車查看等語。又於偵查中
      具結證稱: 當時是乙○○開車，己○○想要跟著上車，伊
      有看到楊美其往車頭走去，伊以為她要繞過車頭從另一邊
      上副駕駛座等語。復於本院審理中具結證稱: 當天乙○○
      要上車，己○○也跟著他要上車，伊看到己○○有走到車
      頭，伊以為己○○已經上車了，後來卻看到己○○從聯結
      車左後方的4個輪子滾出來，當時聯結車駕駛座的窗戶是
      開著的等語。證人陳明賢之上開證詞，與證人己○○之證
      詞互核大致相符，足認本件案發時，被害人己○○確已走
      到被告所駕駛之聯結車車頭前，被告親眼目睹被害人站立
      在車前，仍基於殺人之故意，駕駛聯結車向前行駛衝撞被
      害人。
（二）按殺人未遂與傷害之區別，應以加害人有無殺意為斷，不
      能因與被害人無深仇大恨，即認無殺人之故意。又判斷殺
      意之有無，雖不以兇器之種類及傷痕之多少等為絕對之認
      定標準，但加害人下手之部位、用力之程度，仍非不可藉
      為判斷有無殺意之心證依據 (最高法院74年度臺上字第65
      85號、87年度臺上第3123號判決意旨可資參照)。是按刑
      法上所定殺人未遂罪與傷害罪之區別，雖不以兇器及傷痕
      之多少為絕對之標準，然一般人應可知悉駕駛聯結車正面
      撞擊他人，被害人可能因此倒地後，遭車輪碾壓受傷而致
      死亡結果，足以殺人。本案被告所駕駛之車輛係載運砂石
      之聯結車，被告為以駕駛聯結車為業，更應知悉人體遭砂
      石車車輪碾壓之後果，被告竟在與被害人己○○因家計及
      外遇之事發生口角後，在目睹被害人站立在車前之情況下
      ，駕駛聯結車向前行駛撞擊被害人，被害人倒地後遭聯結
      車之左後方車輪輾壓身體，致受有左側尺骨近端開放性骨
      折、左側髖部、大腿嚴重壓傷併大面積皮膚及脂肪壞死
      (30乘以25公方公分)等傷害，經送馬偕紀念醫院臺東分院
      急救，因傷勢過重轉送財團法人佛教慈濟綜合醫院救治後
      ，始未發生死亡結果，有財團法人佛教慈濟綜合醫院己○○之病歷影本1份及診斷證明書1紙在卷可憑，足認被告有
      殺害被害人己○○之故意。雖辯護人為被告之利益辯稱:
      被害人所受的傷都在左側部位，其餘胸口部分並未受傷，
      在車子正面撞擊下僅在左側受傷是有問題的，況被告駕駛
      之聯結車是打檔的車子，起步時車速不快，故在車速不快
      下從事殺人行為是值得懷疑的云云。然查，被害人所受之
      上開傷勢均為遭車輪輾壓之傷害，而無正面撞擊之傷害，
      乃因被害人於案發時站立在被告駕駛之聯結車前約3公尺
      ，被告駕駛聯結車起步之車速不快，故被害人遭正面撞擊
      之力量僅致被害人倒地而未致受傷，但被告可知悉被害人
      在遭聯結車撞擊倒地後，將遭車輪輾壓受傷致生死亡結果
      ，是聯結車起步時之車速雖不快，但仍足以殺人，被告辯
      護人之上揭辯解，委無足採。
（三）再經本院受命法官於97年10月30日上午至吉興砂石場履勘
      本案車號NJ-130號聯結車，請被害人站立在車前約3公尺
      處，受命法官坐在上開聯結車之駕駛座上，可清楚的看見
      被害人全身，再請被害人站立在車前約0.4公尺處，可看
      見被害人之部分頭部，惟由駕駛座右前方之照地鏡上，則
      可看見被害人全身等情，有本院勘驗筆錄1份及勘驗照片
      29張附卷足憑。又證人陳明賢於本院審理中具結證稱: 伊
      的職業是駕駛聯結車，如果有人站在聯結車前面，可以看
      得清楚，因為聯結車的左右兩邊都有照地鏡，就算有人貼
      著站在前面也可以看得清楚等語。是被告辯稱，因為聯結
      車很高，距離近的話，跟本看不到前面有人云云，委無足
      採。又證人丁○○於本院審理中具結證稱: 乙○○駕駛聯
      結車撞倒己○○後繞了一圈，伊及其他人有喊撞到人了，
      乙○○停車後，經過約5分鐘才下車等語。苟被告係因過
      失擦撞被害人致受傷，衡諸常情，在知悉撞到被害人後，
      應會立刻下車關心傷勢如何，然本案被告卻在他人告知被
      害人遭聯結車撞擊後，仍停留在車上約5分鐘，被告顯然
      係故意駕駛聯結車衝撞被害人，才未立即下車查看被害人
      之傷勢，被告辯稱伊不知道有撞到被害人云云，不足採信
（四）綜上所述，被告上開所辯，顯係事後卸責之詞，洵無足採
      ，本件事證明確，被告犯行堪以認定。
二、論罪及科刑：
    核被告所為，係犯刑法第271條第2項、第1項之殺人未遂罪
    。被告雖已著手殺人行為之實施，惟未生死亡之結果，其犯
    罪尚屬未遂，爰依刑法第25條第2項之規定，按既遂之刑度
    減輕其刑。爰審酌被告僅因家計及外遇問題與配偶己○○發
    生口角，竟心生殺人之故意，駕駛聯結車撞擊被害人，使被
    害人遭車輪碾壓而受有上開之傷害，對被害人之身心均造成
    嚴重之創傷，再被告於案發時職業為聯結車駕駛，家庭經濟
    況狀普通，無前科紀錄品性尚可，學歷為國中畢業智識程度
    不高，又被告迄今未與被害人和解，且被告於犯罪後猶飾詞
    否認犯罪，依現有卷證，尚無事證可認其犯後有何悔悟意思
    之犯後態度等一切情狀，量處如主文所示之刑。
據上論斷，應依刑事訴訟法第299條第1項前段，刑法第271條第1
項、第2項、第25條第1項規定，判決如主文。
本案經檢察官丙○到庭執行職務。
中    華    民    國    97    年    11    月    19    日
                  刑事第四庭  審判長法  官  馬培基
                                    法  官  康文毅
                                    法  官  李俊彬
以上正本證明與原本無異。
如不服本判決應於收受本判決後10日內向本院提出上訴書狀；上
訴書狀應敘述具體理由。未敘述上訴理由者，應於上訴期間屆滿
後20日內向本院補提理由書狀（均須按他造當事人之人數附繕本
）。「切勿逕送上級法院」。
告訴人或被害人對於本判決如有不服，請書具不服之理由狀，請
求檢察官上訴者，其上訴期間之計算係以檢察官收受判決正本之
日期為準。
                                書記官  陳憶萱
中    華    民    國    97    年    11    月    19    日
附錄論罪科刑法條：
刑法第271條


司法院資訊處製作；財團法人民間司法改革基金會備份。
